【裁判字號】    89,易,2558
【裁判日期】    900424
【裁判案由】    毒品危害防制條例
【裁判全文】
臺灣臺北地方法院刑事判決                        八十九年度易字第二五五八號
    公  訴  人  臺灣臺北地方法院檢察署檢察官
    被      告  甲○○
右列被告因毒品危害防制條例案件，經檢察官提起公訴（八十九年度毒偵字第二一五
二號），本院判決如左：
    主  文
甲○○施用第二級毒品，累犯，處有期徒刑伍月，如易科罰金，以參佰元折算壹日。
    事  實
一、甲○○於民國八十二年間因違反藥事法、麻醉藥品管理條例等案件，經台灣板橋
    地方法院分別判處有期徒刑七月、五月，應執行有期徒刑十月確定，於八十四年
    五月三十日縮短刑期假釋出監，於八十四年七月十日縮刑期滿執行完畢（構成累
    犯）。復於八十八年五月間因施用毒品案件，經本院以八十八年度毒聲字第一二
    三二號裁定送觀察、勒戒後，認無繼續施用毒品之傾向，由台灣台北地方法院檢
    察署檢察官於八十八年八月七日以八十八年度偵字第一一五０五號為不起訴處分
    確定；於同年十月間，再因施用毒品案件，經本院以八十八年度毒聲字第二四八
    三號裁定送觀察、勒戒後，仍認無繼續施用毒品之傾向，經台灣台北地方法院檢
    察署檢察官於八十九年三月十四日以八十八年度毒偵字第四一五號為不起訴處分
    確定（起訴書誤載為八十九年度）。猶不知悔改，於八十九年四月三十日晚上九
    時許，在台北縣新店市○○路三二號之一「世傳民俗療法」店內，施用第二級毒
    品安非他命一次。嗣於八十九年五月二日為警採集尿液送驗後而查悉上情。
二、案經台北縣警察局新店分局報請台灣台北地方法院檢察署檢察官偵查起訴。
    理  由
一、訊據被告甲○○固承認於右揭時地施用安非他命一次之事實，然否認有何違反毒
    品危害防制條例犯行，辯稱：其係被強迫施用安非他命云云。經查：被告為警查
    獲當時所採集之尿液，經台北縣政府衛生局初驗、法務部調查局複驗結果均呈現
    安非他命陽性反應無誤，此有台北縣政府衛生局八十九年五月二十日北縣衛六字
    第三０五二一號尿液煙毒檢驗成績書、法務部調查局九十年三月五日（九０）陸
    （一）字第九００一０一九七號函在卷可稽，而被告雖以上情置辯，並舉證人陳
    振煌為證，惟證人陳振煌證稱：僅係看到有人拿一包安非他命予被告，然後就走
    了等語（見本院九十年四月十日審判筆錄）。並未證述被告有何被迫施用安非他
    命情節，自難以證人陳振煌之證述遽為被告有利之認定；況被告於警訊時先稱：
    其係想將藥頭即上手引誘出來給警方，為取信藥頭才施用云云（見偵查卷第九頁
    ）。於檢察官偵查時改稱：並未施用安非他命云云（見偵查卷第三四頁）。於本
    院審理時復以上情抗辯，前後所為之供述反覆不一，互相矛盾，即難採信。又被
    告於八十八年五月間因施用毒品案件，經本院以八十八年度毒聲字第一二三二號
    裁定送觀察、勒戒後，認無繼續施用毒品之傾向，由台灣台北地方法院檢察署檢
    察官於八十八年八月七日以八十八年度偵字第一一五０五號為不起訴處分確定；
    於同年十月間，再因施用毒品案件，經本院以八十八年度毒聲字第二四八三號裁
    定送觀察、勒戒後，仍認無繼續施用毒品之傾向，經台灣台北地方法院檢察署檢
    察官於八十九年三月十四日以八十八年度毒偵字第四一五號為不起訴處分確定之
    事實，有台灣高等法院被告全國前案紀錄表、台灣高等法院檢察署刑案紀錄簡覆
    表、不起訴處分書附卷足憑。是被告業已三犯且施用第二級毒品安非他命犯行洵
    堪認定，應依法論科。
二、查肅清煙毒條例業於八十七年五月二十日由總統以華總（一）義字第八七０００
    九九八六０號令將其名稱修正為毒品危害防制條例，並修正全文，於同年月二十
    二日生效。該條例第二條將具成癮性、濫用性為及對社會危害性之麻醉藥品與其
    製品及影響精神物質與其製品列為毒品，並將安非他命列為毒品危害防制條例第
    二條第一項第二款之第二級毒品。核被告所為，係犯毒品危害防制條例第十條第
    二項之施用第二級毒品罪。其非法持有安非他命之低度行為，為非法施用之高度
    行為所吸收，不另論罪。又被告前有如事實欄所載之犯罪科刑執行情形，有台灣
    高等法院檢察署刑案紀錄簡覆表及台灣高等法院被告全國前案紀錄表在卷可憑，
    其於受有期徒刑執行完畢後五年內再犯本件有期徒刑以上之罪，為累犯，依刑法
    第四十七條之規定，應加重其刑。爰審酌被告非法施用第二級毒品安非他命，對
    個人身心戕害甚鉅，前曾因施用毒品觸法，經警查獲並送觀察勒戒後仍未戒絕，
    顯見其無悔改之意，及其犯罪之動機、目的、手段、犯罪後之態度等一切情狀，
    量處如主文所示之刑，並諭知易科罰金之折算標準。又被告行為後，刑法第四十
    一條已於九十年一月四日修正，同年月十日經總統公布施行之，修正後之刑法第
    四十一條規定：「犯最重本刑為五年以下有期徒刑以下之刑之罪，而受六個月以
    下有期徒刑或拘役之宣告，因身體、教育、職業、家庭之關係或其他正當事由，
    執行顯有困難者，得以一元以上三元以下折算一日，易科罰金。但確因不執行所
    宣告之刑，難收矯正之效，或難以維持法秩序者，不在此限。」「併合處罰之數
    罪，均有前項情形，其應執行之刑逾六月者，亦同」；該規定與修正前刑法第四
    十一條規定：「犯最重本刑為三年以下有期徒刑以下之刑之罪，而受六個月以下
    有期徒刑或拘役之宣告，因身體、教育、職業或家庭之關係，執行顯有困難者，
    得以一元以上三元以下折算一日，易科罰金。」比較，修正後之規定將可諭知易
    科罰金之罪由犯最重本刑為三年以下有期徒刑以下之刑之罪擴大至犯最重本刑為
    五年以下有期徒刑以下之刑之罪，以裁判時即修正後之規定較有利於被告，依刑
    法第二條第一項前段之規定，應適用修正後之規定諭知易科罰金之折算標準。
據上論斷，應依刑事訴訟法第二百九十九條第一項前段，毒品危害防制條例第十條第
二項，刑法第二條第一項前段、第十一條前段、第四十七條、修正後刑法第四十一條
第一項前段，罰金罰鍰提高標準條例第二條、判決如主文。
本案經檢察官李韋昌到庭執行職務
中    華    民    國       九十       年      四        月  二十四    日
                                      臺灣臺北地方法院刑事第五庭
                                          法  官  陳容正
右正本證明與原本無異
如不服本判決應於送達後十日內向本院提出上訴狀
                                          書記官  林妙穗
中    華    民    國       九十       年       四       月   二十四    日
附錄本案論罪科刑法條全文
毒品危害防制條例第十條第二項。
施用第二級毒品者，處三年以下有期徒刑。


司法院資訊處製作；財團法人民間司法改革基金會備份。
